臺灣高等法院刑事判決
110年度上易字第1573號
上  訴  人  臺灣基隆地方檢察署檢察官
被      告  李慈惠



選任辯護人  陳雅萍律師
            吳文君律師
上列上訴人因被告竊盜案件，不服臺灣基隆地方法院109年度易
字第166號，中華民國110年5月27日第一審判決（起訴案號：臺
灣基隆地方檢察署108年度偵字第6372號），提起上訴，本院判
決如下：
    主  文
上訴駁回。
    理  由
一、公訴意旨略以：被告李慈惠（下稱被告）意圖為自己不法之
    所有，於民國108年10月2日凌晨1時20分起至同年月18日凌
    晨1時30分止，在基隆市○○區○○路000巷00號之果菜市場內，
    擅自進入告訴人吳長衡收存待售商品之冰庫12次(各次進入
    冰庫之時間詳如附表一所載)，將冰庫內礦泉水、蘆筍、杏
    鮑菇、豆苗、玉米筍等商品藏放於外套內攜出而竊取得手，
    因認被告此部分涉犯刑法第320條第1項竊盜罪嫌等語（另李
    慈惠被訴於108年10月18日竊取薛虹所有之塑膠袋一捆得手
    部分，經原審判處罪刑後，檢察官、被告均未上訴，已告確
    定，此部分即非本院審理範圍，合先敘明）。
二、按犯罪事實應依證據認定之，無證據不得認定犯罪事實；不
    能證明被告犯罪者，應諭知無罪之判決，刑事訴訟法第154
    條第2項、第301條第1項分別定有明文。又事實之認定，應
    憑證據，如未能發現相當證據，或證據不足以證明，自不能
    以推測或擬制之方法，為裁判基礎；認定不利於被告之事實
    ，須依積極證據，苟積極證據不足為不利於被告事實之認定
    時，即應為有利於被告之認定，更不必有何有利之證據；認
    定犯罪事實所憑之證據，雖不以直接證據為限，間接證據亦
    包括在內；然而無論直接或間接證據，其為訴訟上之證明，
    須於通常一般之人均不致有所懷疑，而得確信其為真實之程
    度者，始得據為有罪之認定，倘檢察官所提出之證據，不足
    為被告有罪之積極證明，或其闡明之證明方法，無從說服法
    官以形成被告有罪之心證，基於無罪推定之原則，自應為被
    告無罪判決之諭知（最高法院30年度上字第816號、40年度
    上字第86號、76年度台上字第4986號、92年度台上字第128
    號等刑事判決意旨參照）。
三、犯罪事實之認定，係據以確定具體刑罰權之基礎，自須經嚴
    格證明，故其所憑之證據不僅應具有證據能力，且須經合法
    之調查程序，否則即不得作為有罪認定之依據。倘法院審理
    之結果，認為不能證明被告犯罪，而為無罪之諭知，即無刑
    事訴訟法第154條第2項所謂「應依證據認定」之犯罪事實之
    存在，因此，同法第308條前段規定，無罪之判決書只須記
    載主文及理由，且其理由之論述，僅須與卷存證據資料相符
    ，且與經驗法則、論理法則無違即可，所使用之證據亦不以
    具有證據能力者為限，即使不具證據能力之傳聞證據，亦非
    不得資為彈劾證據使用，以供法院綜合研判形成心證之參考
    ，故無罪之判決書，就傳聞證據是否例外具有證據能力，本
    無須於理由內論敘說明（最高法院100年度台上字第2980號
    、106年度台上字第1426號判決意旨參照）。本院既認檢察
    官所舉證據，均不足以證明被告犯罪（詳後述），自無庸再
    就證據能力之有無逐一論述說明。
四、檢察官認定被告涉犯上開竊盜罪嫌，無非係以告訴人吳長衡
    之警詢、偵訊中供述，以及監視器光碟、翻拍照片等證據，
    惟其論述之依據。訊據被告坦承其確有於附表一所示時間進
    入吳長衡冰庫等情不諱，惟堅詞否認有何公訴意旨所指竊盜
    犯行，辯稱：伊是替吳長衡之員工童德榮準備冬瓜茶，又怕
    冬瓜茶壞掉，才會進入吳長衡之冰庫放置，有時會拿冰庫內
    童德榮準備之礦泉水稀釋，伊並未竊盜吳長衡之財物等語。
五、經查：
　㈠基於無罪推定原則，被告犯罪之事實應由檢察官提出證據，
    並指出證明方法加以說服，使法院達於確信之程度，始得為
    被告有罪之認定，否則即應諭知被告無罪，此為檢察官於刑
    事訴訟中所負之實質舉證責任，是以縱算被告之抗辯或反證
    要屬虛偽，亦不能執此遽為不利於被告之認定（最高法院10
    0年度台上字第6294號判決意旨參照）。再按告訴人之告訴
    ，係以使被告受刑事訴追為目的，是其陳述是否與事實相符
    ，仍應調查其他證據以資審認，必告訴人所述被害情形，無
    瑕疵可擊，且就其他方面調查，又與事實相符，始足據為有
    罪判決之基礎（最高法院81年度台上字第3539號判決意旨參
    照）。
　㈡依吳長衡於警詢、偵查、原審指稱：伊是因為薛虹的塑膠袋
    遭竊，去調閱攤位前監視器，才發現被告於108年10月2日至
    同年月18日多次進入伊冰庫，都穿外套、圍兜，看起來很奇
    怪，其中1天被告出來時衣服都鼓起，還拿籃子遮住，另2天
    手上拿著礦泉水，所以伊認為被告竊盜，但因為被告拿的東
    西不多，所以伊一直無法察覺，會說被告偷蘆筍，是因為同
    行告知伊，被告有在賣蘆筍，且售價比伊便宜，其他都是抓
    個大概等情（偵查卷第15至17、79頁，原審卷第201至204頁
    ），可知吳長衡係因事後發現被告頻繁進入其冰庫之客觀事
    實，即推論被告進入冰庫係在竊盜，且所稱失竊財物包括蘆
    筍、杏鮑菇、豆苗、玉米筍乙節，亦僅係吳長衡之主觀臆測
    及推想，實際上並無法明確指述遭竊之財物品項、數量究竟
    為何。又經原審當庭勘驗吳長衡之冰庫外監視錄影光碟，製
    有勘驗筆錄及截圖存卷可按（原審卷第90至99、147至168頁
    ，勘驗內容詳如附表二所載，各次進入冰庫日期同附表一各
    編號所示），結果顯示就附表二編號4、7部分，被告離開冰
    庫時，雖分別有自攤位旁拿取塑膠籃、紙箱放置於身前之舉
    ，然並未見被告自冰庫裡拿取任何物品離去；附表二編號2
    、3、5、8至12各次被告離開冰庫時，雙手均未拿持任何物
    品，身上衣物亦無因填塞物品而凸起之異常情形；附表二編
    號1、6部分，雖可見被告離開冰庫時手上拿有類似瓶裝水之
    物，惟其身上衣服同無不自然凸起或怪異之處，益見吳長衡
    上揭指訴被告進入冰庫竊盜之情節，容有瑕疵可指，又乏其
    他積極證據足資補強，自難遽為不利於被告之認定。
　㈢證人即吳長衡之員工童德榮業於警詢、偵訊中證稱：被告會
    幫伊準備冬瓜茶放在冰庫裡，伊進冰庫就會看到，因為伊都
    是凌晨2點多上班，所以沒有碰過被告放冬瓜茶，被告有拿
    濃縮的冬瓜茶用我們的礦泉水稀釋後請我們喝等語明確（偵
    查卷第25、27、78頁），足認被告辯稱：伊進入冰庫是為準
    備冬瓜茶予童德榮喝，並經童德榮同意使用前開礦泉水稀釋
    冬瓜茶乙節，尚非全然無據，則附表二編號1、6顯示被告離
    開冰庫時，手上雖拿有類似瓶裝水之物，尚不能遽指即為被
    告竊取之財物。又就附表二編號4、7部分，雖顯示被告離開
    冰庫時，分別有自攤位旁拿取塑膠籃、紙箱放置於身前之舉
    ，然吳長衡於警詢、偵查中未曾指稱其有塑膠籃、紙箱遭竊
    之情事，於原審109年8月25日勘驗時，亦未表示上開塑膠籃
    、紙箱為其所有（原審卷94、96頁），另證稱：「籃子不要
    的話會丟掉，我請員工丟到垃圾，我們那邊有做分類」等語
    綦詳（原審卷第209頁），可見該等塑膠籃、紙箱確實價值
    不高，常因市場人員之丟棄或向其等索取而隨手可得，則縱
    使附表二編號4、7部分顯示被告有拿取塑膠籃、紙箱之舉動
    ，亦尚難逕認即係竊盜。
　㈣被告自109年10月2日起至同年月18日止，期間短短16天便進
    入吳長衡之冰庫12次，次數之多，固有可疑，然吳長衡有關
    被告進入冰庫竊取蘆筍、杏鮑菇、豆苗、玉米筍之指述，尚
    有瑕疵可指，且乏其他證據足資補強，並非認定被告犯罪之
    適合證據，業如前述。又觀諸附表二編號9之監視器截圖35
    、37（原審卷第162、163頁），畫面中頭戴白色棒球帽之男
    子為吳長衡隔壁攤員工之事實，業據被告、吳長衡分別供述
    在卷（原審卷第97頁，本院卷第48頁），該名員工當時在旁
    目睹被告進出吳長衡冰庫，卻絲毫未顯詫異、懷疑，仍自若
    與被告談話，對照童德榮證稱：被告會準備冬瓜茶放在冰庫
    裡之證詞，以及吳長衡於原審審理時所稱：伊冰庫雖然有鎖
    ，但市場裡比較熟的人都知道，鎖已經鬆掉，扳一下就開了
    等節（原審卷第202、203頁），可見吳長衡之冰庫時有市場
    人員自行進出，衡情當有可能；檢察官所提出之監視器光碟
    檔案，均只擷取被告進出冰庫之片段影像，難以排除其他時
    間另有他人進出冰庫之可能性，益徵不能單以被告多次進出
    吳長衡冰庫之客觀事實，即遽指其必係竊盜，而將其他有利
    於被告之合理可能均逕予排除。
　㈤綜上所述，檢察官所提各項證據，客觀上尚未達到使通常一
    般之人均不致有所懷疑，而得確信其為真實之程度，即不足
    以證明被告有何公訴意旨此部分所指之竊盜犯行，揆諸首揭
    說明，自應為無罪之諭知。原審基此依審理結果而判決被告
    此部分無罪，經核並無違誤，應予維持。
六、檢察官上訴意旨略以：被告在市場裡有自己的冰庫，卻多次
    進出吳長衡冰庫，行為實屬可疑；吳長衡確有蘆筍、杏鮑菇
    、玉米筍等財物遭竊，業據吳長衡證述綦詳，且附表二編號
    4、7經勘驗結果，被告從冰庫出來後確有拿取吳長衡攤位上
    之塑膠籃、紙箱，苟被告所稱「其有問過吳長衡員工能否拿
    取塑膠籃」乙節為真，被告何以無法指認該人？為何不聲請
    傳喚到庭為證？又何需辯稱已經吳長衡之員工同意？足認被
    告主觀上亦認塑膠籃、紙箱為吳長衡所有，其確有竊盜之事
    實及犯意甚明；又童德榮於偵查中僅證稱被告提供冬瓜茶2
    次，然被告竟進出吳長衡之冰庫10餘次，若謂其未進入竊盜
    ，孰人能信；故原判決認事用法顯有違誤，為此提起上訴等
    語。然按證據之取捨與證據之證明力如何，均屬事實審法院
    得自由裁量、判斷之職權，茍其此項裁量、判斷，並不悖乎
    通常一般人日常生活經驗之定則或論理法則，又於判決內論
    敘其何以作此判斷之心證理由者，即不得任意指摘其為違法
    。原判決已就卷內證據調查之結果，而為綜合判斷、取捨，
    認定檢察官所舉積極證據，尚不足以證明被告有何竊取吳長
    衡財物之犯行，其得心證之理由已說明甚詳，且所為論斷從
    形式上觀察，亦無違經驗法則、論理法則，或有其他違背法
    令之情形，自不容任意指為違法。檢察官上訴意旨，無非係
    就原審依職權為證據取捨及心證形成之事項，反覆爭執，復
    未再提出其他積極證據證明被告確有公訴意旨所指竊盜犯行
    ，自非可採。從而，本件檢察官之上訴為無理由，應予駁回
    。
據上論斷，應依刑事訴訟法第368條，判決如主文。
本案經檢察官林明志提起公訴，檢察官林秋田提起上訴，檢察官
洪威華到庭執行職務。
中　　華　　民　　國　　110 　年　　11　　月　　30　　日
                  刑事第二十一庭審判長法　官  林怡秀
                                      法　官  胡宜如
                                      法　官  劉元斐
以上正本證明與原本無異。
不得上訴。
                                      書記官  陳靜雅
中　　華　　民　　國　　110 　年　　11　　月　　30　　日
附表一：檢察官起訴被告進入吳長衡冰庫之時間
編號 日期 入庫時間 出庫時間 在庫時間 備註   1 108年10月2日 1時26分37秒 1時27分許（起訴書誤載為1時26分37秒，應予更正） 1分 竊取礦泉水   2 108年10月3日 1時32分18秒 1時32分43秒 25秒    3 108年10月4日 1時39分44秒 1時40分21秒 37秒    4 108年10月5日 1時15分11秒 1時15分44秒 33秒 已撐大肚子，用塑膠籃擋住   5 108年10月9日 1時26分25秒 1時26分52秒 27秒    6 108年10月10日 1時23分15秒 1時24分17秒 1分2秒    7 108年10月11日 1時20分17秒 1時21分22秒 1分5秒 用箱子遮掩   8 108年10月12日 1時16分8秒 1時17分17秒 1分9秒    9 108年10月15日 1時27分23秒 1時27分33秒 10秒    10 108年10月16日 1時19分51秒 1時20分51秒 1分    11 108年10月17日 1時13分43秒 1時13分52秒 9秒    12 108年10月18日 1時23分14秒 1時24分22秒 1分8秒  

附表二：原審勘驗監視器錄影光碟之結果
編號 檔名 勘驗內容 （附圖見原審卷第151至168頁） 備註  錄影時間   1 00000000.264 ‧畫面顯示正對果菜市場內冰庫之門口 ‧1：27：36秒可以看見冰庫門打開後出現被告   的身影，右手拿著像瓶子的東西，左手像是在推門。之後被告把門關上，就轉身離開畫面，換成左手拿著看起來像是瓶裝水的東西，右手看起來沒有拿東西。看起來被告的衣服並沒有什麼特別奇怪的地方，沒有不自然的凸起。（見圖1至圖2） 即附表一編號1  1：26：52至1：27：42   2 1003.264 ‧1：32：18秒被告由畫面外進入畫面，手上的 　動作像是有捧著1個類似盆子的容器，不過因為被告背對螢幕無法確定是否有拿東西，還是只是裝樣子而已。（見圖3） ‧1：32：20秒被告接著以右手開冰庫的門（見   圖4） ‧1：32：24秒走進冰庫關上門。（見圖5） ‧1：32：42秒被告開門出來，畫面中可以看到   被告右手扶著門，看不到左手的樣子。被告轉身看起來左手並沒有東西，接著被告就轉身離開畫面，看起來衣物沒有特別凸出的地方。（見圖6至圖8） 即附表一編號2  1：32：08-1：32：46   3 1004.264 ‧一開始可以看到被告出現在畫面，左手樣子像是有拿東西，但是看不清楚是拿什麼東西（見圖9） ‧1：39：44秒右手開門，接著進冰庫把門關上  （見圖10） ‧接著1：40：22秒開門，出來的時候右手看起來扶著門，後轉身過來雙手並沒有拿東西，被告右手扶著圍裙，看起來沒有很明顯有凸起。（見圖11至圖12） 即附表一編號3  1：39：40-1：40：30   4 1005.264 ‧畫面開始被告就出現在影片中，15：09秒開門（見圖13） ‧17秒關上門，右手看起來沒有東西，但左手不知道（見圖14） ‧42秒出來，一樣背對著畫面，右手關門，被告接著在門口背對鏡頭稍停，之後再轉身往下離開畫面，左手看起來比較貼近衣服，右手交疊在左手上面，被告接著往畫面右方用右手拿起籃子，轉身後遮住正面。（見圖15至圖17） 即附表一編號4  1：15：07-1：15：52   5 1009.264 ‧1：26：23秒被告出現在畫面 ‧1：26：25秒被告用右手開冰庫的門，看起來   左手沒有拿東西（見圖18） ‧27秒的時候關門（見圖19） ‧49秒開門，關門轉身走過來，兩手是空空的往下離開畫面。（見圖20至圖21） 即附表一編號5  1：26：19-1：26：55   6 1010.264 ‧畫面開始就是被告開門進入冰庫（見圖22） ‧24：17秒的時候，被告開門右手看起來有1個   瓶裝水，左手關門的時候，右手很明顯可以看出是瓶裝水，被告接著往下離開畫面，可以看到除了手上的瓶裝水之外，沒有其他奇怪的凸起或不自然的動作。（見圖23至圖24） 即附表一編號6  1：23：16-1：24：27   7 1011.264 ‧1：20：18秒被告背對著鏡頭開冰庫的門（見 　圖25） ‧20秒關門（見圖26） ‧3：22秒被告出冰庫，右手扶著門，一樣背對   鏡頭，接著被告雙手往畫面右方向上伸移開最上方的箱子雙手拿下面的箱子，然後雙手將紙箱拿在身體正面，可以看見被告當天有穿黑色的圍裙，接著往下離開畫面，被告在拿紙箱的時候，原本紙箱蓋是開著，被告在轉向的時候有把紙箱蓋蓋上。（見圖27至圖30） 即附表一編號7  1：20：16-1：21：38   8 1012.264 ‧畫面開始被告右手就去開冰庫的門，左手看起來好像沒有東西（見圖31） ‧11秒關上冰庫的門（見圖32） ‧17：15秒被告出來的時候，雙手並沒有拿東 　西，衣服看起來沒有特別凸出的東西。（見 　圖33至34） 即附表一編號8  1：16：07-1：17：21   9 1015.264 ‧畫面開始被告開門 ‧27：25秒進入冰庫（見圖35） ‧27：33秒就開門出來，兩手沒有看到東西，   被告跟畫面左方之男子交談，之後往下離開畫面。（見圖36至圖37） 即附表一編號9  1：27：23-1：28：13   10 1016.264 ‧畫面開始被告就出現在錄影中‧19：52秒進入冰庫，因為背對鏡頭，所以看不出手上有拿東西（見圖38） ‧1：20：48秒開門，關上門之後看起來兩手也  是空空的，往下離開畫面。（見圖39至圖41） 即附表一編號10  1：19：48-1：20：58   11 1017.264 ‧1：13：40秒被告開啟冰庫的門，但沒有進去   就把門關上離開。（見圖42至圖43） 即附表一編號11  1：13：38-1：13：56   12 10184.264（應更正為1018A.264） ‧1：23：15秒的時候被告開門，17秒關上門  （見圖44至圖45） ‧3：19開門出來，出來之後，先到位在畫面冰  庫左邊的櫃子，有拿衛生紙，邊擤鼻涕，邊 離開畫面，擤鼻涕的時候是用兩手拿衛生紙擤鼻涕，看不出來身上有任何凸起。（見圖46至圖49） 即附表一編號12  1：23：07-1：24：33